臺灣嘉義地方法院民事判決　　　　　　　　94年度親字第41號
原　　　告　乙○○
被　　　告　甲○○
　　　　　　　　　　　　號2樓.
上列當事人間否認親子關係存在事件，本院於中華民國94年11月
2日言詞辯論終結，判決如下：
　　主　 　 文
確認原告與被告間之親子關係不存在。
訴訟費用由被告負擔。
    事實及理由
一、按子女獲知其血統來源，確定其真實父子身分關係，攸關子
    女之人格權，應受憲法保障。民法第1063條規定：「妻之受
    胎，係在婚姻關係存續中者，推定其所生子女為婚生子女。
    前項推定，如夫妻之一方能證明妻非自夫受胎者，得提起否
    認之訴。但應於知悉子女出生之日起，一年內為之。」係為
    兼顧身分安定及子女利益而設，惟其得提起否認之訴者僅限
    於夫妻之一方，子女本身則無獨立提起否認之訴之資格，且
    未顧及子女得獨立提起該否認之訴時應有之合理期間及起算
    日，是上開規定使子女之訴訟權受到不當限制，而不足以維
    護其人格權益，在此範圍內與憲法保障人格權及訴訟權之意
    旨不符。最高法院23年上字第3473 號及同院75年台上字第
    20 71號判例與此意旨不符之部分，應不再援用。本件聲請
    人如不能以再審之訴救濟者，應許其於本解釋公布之日起一
    年內，以法律推定之生父為被告，提起否認生父之訴。其訴
    訟程序，準用民事訴訟法關於親子關係事件程序中否認子女
    之訴部分之相關規定。司法院大法官會議釋字第587號解釋
    意旨著有明文。次按，否認或認領子女，與認領無效或撤銷
    認領之訴，及就母再婚後所生子女確定其父之訴，專屬子女
    住所地或其死亡時住所地法院管轄，為民事訴訟法第589條
    所明定。本件原告提起確認親子關係不存在（否認親子關係
    ）之訴，雖已逾民法第1063條規定生母提起否認子女之訴除
    斥期間，然依前揭大法官會議解釋意旨，原告仍得獨立提起
    否認之訴，並準用民事訴訟法關於親子關係事件程序中否認
    子女之訴部分相關規定。又本件原告提起確認親子關係不存
    在之訴，此血緣、身份關係之存否乃親子關係之重要基礎事
    實，為使兩造之身分與私法上之親權地位得以明確不再受到
    不安之危險，應認原告有即受確認判決之利益，揆諸前揭規
    定，原告提起本件否認親子關係之訴即無不合。
二、原告主張：原告之親生母親陳淑優於婚前已自徐光榮受胎，
    嗣後其生母並嫁與被告，原告於其婚姻關係存續中出生受婚
    生之推定而為被告之婚生子，然原告自出生後均為其生父所
    撫育且原告並非生母自被告受胎等語。爰請求確認原告與被
    告間之親子關係不存在而提起本訴。並聲明：原告與被告親
    子關係不存在；訴訟費用由被告負擔。
三、被告則以：被告就原告之主張不爭執，亦同意原告之請求。
四、原告主張之前揭事實，已據提出財團法人天主教聖馬爾定醫
    院親子血緣關係DNA驗證報告書1份為證。依卷附前開鑑定報
    告記載：「徐光榮與乙○○之送檢檢體，其基因座相對應之
    各DNA型別均無矛盾，故存在血緣關係之機率為百分之99.99
    99，故徐光榮與乙○○應存有親子血緣關係」等語，得據以
    排除原告與被告之親子血緣關係，足證原告與被告無親子血
    緣關係，是原告上述主張，堪信為真實。本件原告與被告間
    既無親子血緣關係，兩造間因該親子關係存在所生之扶養、
    繼承等私法上權利存否即不明確，此等法律關係有無即有不
    安之狀態，而此不安之狀態得以確認判決除去，故原告之主
    張，於法有據，應予准許。
五、據上論結，本件原告之訴為有理由，依民事訴訟法第78條，
    判決如主文。
中　　華　　民　　國　　94　　年　　11　　月　　16　　日
                  家事法庭法　官　柯月美
以上正本係照原本作成
如對本判決上訴應於判決送達後20日內向本院提出上訴狀
中　　華　　民　　國　　94　　年　　11　　月　　16　　日
                          書記官　黃郁萍
